【裁判字號】    98,訴,757
【裁判日期】    980818
【裁判案由】    違反毒品危害防制條例
【裁判全文】
臺灣屏東地方法院刑事判決               98年度訴字第757號
公  訴  人  臺灣屏東地方法院檢察署檢察官
被      告  甲○○
                    現在臺灣高雄監獄執行中
上列被告因違反毒品危害防制條例案件，經檢察官提起公訴（98
年度毒偵字第588 號），被告就被訴事實為有罪之陳述，本院裁
定行簡式審判程序，判決如下：
    主  文
甲○○施用第一級毒品，累犯，處有期徒刑壹年貳月。又施用第
二級毒品，累犯，處有期徒刑拾月。應執行有期徒刑壹年捌月。
    事  實
一、甲○○前曾於民國88年間因施用毒品案件，先後經本院裁定
    送觀察、勒戒後，由臺灣屏東地方法院檢察署檢察官分別以
    88年度偵字第668 號、88年度偵字第4629號不起訴處分確定
    ；復於92年間因施用毒品案件，經本院以92年度毒聲字第14
    63號裁定入戒治處所施以強制戒治（同時由臺灣屏東地方法
    院檢察署檢察官提起公訴，經本院以92年度訴字第670 號判
    決判處有期徒刑1 年、10月，應執行有期徒刑1 年8 月確定
    ）；復於95年間因違反毒品危害防制條例案件，經本院以95
    年度訴字第423 號判決判處有期徒刑1 年2 月、8 月，應執
    行有期徒刑1 年8 月確定；又於95年間因違反毒品危害防制
    條例案件，經本院以95年度訴字第969 號判決判處有期徒刑
    1 年、6 月，應執行有期徒刑1 年4 月確定；再於96年間因
    搶奪案件，經本院以96年度訴字第498 號判決判處有期徒刑
    1 年確定，上開各徒刑嗣經本院以96年度聲減字第2391號裁
    定減刑後應執行有期徒刑1 年10月，甫於97年7 月15日縮刑
    期滿執行完畢。
二、詎甲○○猶不知悛悔，復基於施用第一級毒品海洛因之犯意
    ，於98年1 月9 日16時許，在屏東縣恆春鎮○○路旁，以將
    第一級毒品海洛因加水再以注射針筒注入體內之方式，施用
    第一級毒品海洛因1 次。甲○○並另基於施用第二級毒品甲
    基安非他命之犯意，於施用完海洛因後，旋以將第二級毒品
    甲基安非他命置於玻璃球內加熱燒烤再吸食所產生煙霧之方
    式，施用第二級毒品甲基安非他命1 次。嗣於98年1 月10日
    15時許，在屏東縣恆春鎮○○路54號前，因故為警攔檢盤查
    ，於有偵查犯罪職權之警員發覺其犯罪前，即主動承認施用
    毒品，並同意採尿送驗而查獲。
三、案經屏東縣政府警察局恆春分局報請臺灣屏東地方法院檢察
    署檢察官偵查起訴。
    理  由
一、本件被告甲○○所犯係死刑、無期徒刑、最輕本刑為3 年以
    上有期徒刑以外之罪，其於準備程序中就被訴事實為有罪之
    陳述，經法官告知簡式審判程序之旨，並聽取當事人之意見
    後，本院認為適宜由受命法官獨任進行簡式審判程序。
二、上揭事實，業據被告甲○○於警詢時及本院審理時坦承不諱
    ，且被告為警所採集之尿液檢體，經送請臺灣檢驗科技股份
    有限公司以酵素免疫分析法及氣相層析質譜儀法檢驗，結果
    呈甲基安非他命及嗎啡陽性反應，有該公司濫用藥物尿液檢
    驗報告1 紙在卷足憑（見警卷第30頁），堪信被告上開自白
    確與事實相符。按施用第一、二級毒品為犯罪行為，毒品危
    害防制條例第10條定有處罰明文，故施用第一、二級毒品者
    ，依前揭規定本應科以刑罰，惟基於刑事政策，對合於一定
    條件之施用者，則依同條例第20條、第23條之規定，施以觀
    察、勒戒及強制戒治之保安處分，又毒品危害防制條例於92
    年7 月9 日修正公布，自93年1 月9 日施行，其中第20條、
    第23條將施用毒品之刑事處遇程序，區分為「初犯」及「5
    年內再犯」、「5 年後再犯」，依其立法理由之說明：「初
    犯」，經觀察、勒戒或強制戒治後，應為不起訴處分或不付
    審理之裁定；經觀察、勒戒或強制戒治執行完畢釋放後，「
    5 年內再犯」者，因其再犯率甚高，原實施之觀察、勒戒及
    強制戒治既已無法收其實效，爰依法追訴或裁定交付審理，
    至於經觀察、勒戒或強制戒治執行完畢釋放後，「5 年後再
    犯」者，前所實施之觀察、勒戒或強制戒治已足以遮斷其施
    用毒品之毒癮，為期自新及協助其斷除毒癮，仍適用「初犯
    」規定，先經觀察、勒戒或強制戒治之程序，從而依修正後
    之規定，僅限於「初犯」及「5 年後再犯」2 種情形，始應
    先經觀察、勒戒或強制戒治程序。倘被告於5 年內已再犯，
    經依法追訴處罰，縱其第3 次（或第3 次以上）再度施用毒
    品之時間，在初犯經觀察、勒戒或強制戒治執行完畢釋放5
    年以後，已不合於「5 年後再犯」之規定，且因已於「5 年
    內再犯」，顯見其再犯率甚高，原實施觀察、勒戒或強制戒
    治，已無法收其實效，即應依該條例第10條處罰（最高法院
    97年度第5 次刑事庭會議決議意旨參照），查被告前因施用
    毒品案件，有如上開事實欄所示觀察、勒戒完畢，且於觀察
    、勒戒執行完畢後5 年內，再犯施用毒品罪受科刑判決並執
    行完畢等情，有臺灣高等法院被告前案紀錄表在卷可稽，則
    被告再犯本件施用毒品罪，依據上開說明，自應依法論罪科
    刑。
三、查海洛因為毒品危害防制條例第2 條第2 項第1 款明定之第
    一級毒品；甲基安非他命為同條例第2 條第2 項第2 款明定
    之第二級毒品，均不得持有及施用，核被告甲○○所為，係
    犯該條例第10條第1 項之施用第一級毒品罪及同條第2 項之
    施用第二級毒品罪。其施用前持有第一級毒品海洛因及第二
    級毒品甲基安非他命之低度行為，應分別為其施用第一級毒
    品海洛因及第二級毒品甲基安非他命之高度行為所吸收，不
    另論罪。被告所犯施用第一級毒品罪及施用第二級毒品罪2
    罪間，犯意個別、行為互殊，應予分論併罰。被告前於95年
    間因違反毒品危害防制條例案件，經本院以95年度訴字第42
    3 號判決判處有期徒刑1 年2 月、8 月，應執行有期徒刑1
    年8 月確定；又於95年間因違反毒品危害防制條例案件，經
    本院以95年度訴字第969 號判決判處有期徒刑1 年、6 月，
    應執行有期徒刑1 年4 月確定；再於96年間因搶奪案件，經
    本院以96年度訴字第498 號判決判處有期徒刑1 年確定，上
    開各徒刑嗣經本院以96年度聲減字第2391號裁定減刑後應執
    行有期徒刑1 年10月，甫於97年7 月15日縮刑期滿執行完畢
    等情，有臺灣高等法院被告前案紀錄表1 份在卷可稽，其於
    受徒刑之執行完畢，5 年以內故意再犯本件有期徒刑以上之
    罪，為累犯，所犯2 罪均應依刑法第47條第1 項之規定加重
    其刑。被告於98年1 月10日15時許，在屏東縣恆春鎮○○路
    54號前，因故為警攔檢盤查，於有偵查犯罪職權之警員發覺
    其犯罪前，即主動承認施用毒品，並同意採尿送驗而查獲等
    情，業據被告供述在卷，堪認被告係對於未發覺之罪自首而
    受裁判，是其所犯各罪，均應依刑法第62條前段之規定減輕
    其刑，並均依法先加後減。爰審酌被告前經觀察、勒戒後，
    仍未戒斷其施用毒品之惡習，並參酌其素行狀況、犯罪之動
    機、目的、手段、所生戕害其身心情形及犯罪後坦承犯行，
    態度尚非惡劣等一切情狀，分別就其施用第一級毒品海洛因
    及第二級毒品甲基安非他命犯行，量處如主文所示之刑，並
    定其應執行之刑，以資懲儆。
據上論斷，應依刑事訴訟法第299 條第1 項前段、第273 條之1
第1 項，毒品危害防制條例第10條第1 項、第2 項，刑法第11條
前段、第47條第1 項、第62條前段、第51條第5 款，判決如主文
。
本案經檢察官廖華君到庭執行職務。
中    華    民    國    98    年    8     月    18    日
                  刑事第五庭    法  官  林家聖
以上正本證明與原本無異。
如不服本判決應於收受判決後10日內向本院提出上訴書狀，並應
敘述具體理由；其未敘述上訴理由者，應於上訴期間屆滿後20日
內向本院補提理由書（均須按他造當事人之人數附繕本）「切勿
逕送上級法院」。
中    華    民    國    98    年    8     月    18   日
                                書記官  陳蓉柔
附錄本判決論罪科刑法條全文：
毒品危害防制條例第10條
施用第一級毒品者，處六月以上五年以下有期徒刑。
施用第二級毒品者，處三年以下有期徒刑。


司法院資訊處製作；財團法人民間司法改革基金會備份。
